臺北高等行政法院裁定
111年度救字第236號
聲  請  人  姜榮昇                                      
相  對  人  臺北市政府警察局
代  表  人  楊源明（局長）
上列聲請人對於臺灣臺北地方法院111年度交字第659號行政訴訟
裁定提起抗告（本院111年度交抗字第68號），並聲請訴訟救助
，就訴訟救助部分，本院裁定如下：
　　主  文
聲請駁回。
聲請訴訟費用由聲請人負擔。
　　理  由
一、行政訴訟法第101條規定：「當事人無資力支出訴訟費用者
    ，行政法院應依聲請，以裁定准予訴訟救助。但顯無勝訴之
    望者，不在此限。」第102條第2項、第3項規定：「（第2項
    ）聲請人無資力支出訴訟費用之事由應釋明之。（第3項）
    前項釋明，得由受訴行政法院管轄區域內有資力之人出具保
    證書代之。」上開規定所稱無資力，是指窘於生活，且缺乏
    經濟上的信用者而言（另參酌最高行政法院前97年度裁聲字
    第18號判例）。又依行政訴訟法第176條準用民事訴訟法第2
    84條規定，聲請人為釋明其無資力支出訴訟費用，應提出得
    供法院即時調查的證據。而所謂釋明是指讓法院得到大致的
    心證，可以相信其主張為真實的程度。如聲請人未提出證據
    ，或提出的證據未能使法院可信其無資力支出訴訟費用的主
    張為真實，即應將其聲請駁回。
二、聲請意旨：聲請人請求精神補償費新臺幣800萬元，相對人
    未提出異議，表示相對人同意聲請人的請求，難謂無勝訴之
    望，且聲請人具有中低收入戶證明，足以表徵窘於生活的事
    實，聲請人無資力支出訴訟費用，且有勝訴之望，請准予訴
    訟救助。
三、聲請人不服臺灣臺北地方法院111年度交字第659號行政訴訟
    裁定，提起抗告（本院111年度交抗字第68號），並聲請訴
    訟救助。聲請人雖提出臺北市松山區公所111年度低收入戶
    及中低收入戶資格審查結果通知書，主張其無資力支出訴訟
    費用等等，但社會救助法第4條之1第1項規定：「本法所稱
    中低收入戶，指經申請戶籍所在地直轄市、縣（市）主管機
    關審核認定，符合下列規定者：一、家庭總收入平均分配全
    家人口，每人每月不超過最低生活費1.5倍，且不得超過前
    條第3項之所得基準。二、家庭財產未超過中央、直轄市主
    管機關公告之當年度一定金額。」這是主管機關提供生活扶
    助的標準，與有無資力支出訴訟費用的認定有別，聲請人仍
    應釋明其窘於生活且缺乏經濟上的信用（參見最高行政法院
    107年度裁聲字第802號裁定）。本件聲請人除提出中低收入
    戶證明書外，別無其他得以釋明其窘於生活且缺乏經濟上信
    用，致無資力支出訴訟費用的證據，或提出本院管轄區域內
    有資力之人出具的保證書釋明其事由，依前揭規定及說明，
    其聲請訴訟救助即無從准許，應予駁回。
四、依行政訴訟法第104條、民事訴訟法第95條、第78 條，裁定
    如主文。
中　　華　　民　　國　　111 　年　　12　　月　　5 　　日
　　　　　　　　　　  臺北高等行政法院第三庭
　                      　      審判長法  官　高愈杰
　　                          　      法  官　李君豪
　　　                                法  官　楊坤樵
上為正本係照原本作成。
不得抗告。
中　　華　　民　　國　　111 　年　　12　　月　　5 　　日
                                      書記官　高郁婷